臺灣橋頭地方法院刑事判決　
111年度訴字第150號
公  訴  人  臺灣橋頭地方檢察署檢察官  
被      告  洪建華



上列被告因傷害案件，經檢察官提起公訴（110年度偵字第14296
號），本院判決如下：
    主  文
洪建華無罪。
    理  由
一、公訴意旨略以：被告洪建華於民國110年8月4日1時30分許，
    在高雄市○○區○○路00巷00弄00號，因不滿告訴人謝孟倩拍打
    隔鄰住戶趙嘴琴大門之聲響過大，竟基於傷害之犯意，以腳
    踹踢及以雙手推倒之方式，攻擊告訴人，致告訴人倒地受有
    背部疼痛之傷害，因認被告係犯刑法第277條第1項之傷害罪
    嫌等語。
二、按傳聞法則之設，係為保障被告之反對詰問權，故於無罪判
    決，縱然法院採用無證據能力之證據，作為判斷依據，對於
    被告而言，既無不利益，自毋庸贅述所依憑之證據資料究竟
    有無證據能力，以符合判決精簡原則之要求（最高法院104
    年度台上字第1374號判決意旨參照）。次按犯罪事實應依證
    據認定之，無證據不得認定犯罪事實；不能證明被告犯罪者
    ，應諭知無罪之判決，刑事訴訟法第154條第2項、第301條
    第1項分別定有明文。又事實之認定，應憑證據，如未能發
    現相當證據，或證據不足以證明，自不能以推測或擬制之方
    法為裁判基礎（最高法院40年台上字第86號判決意旨參照）
    。且認定犯罪事實所憑之證據，無論直接證據或間接證據，
    其為訴訟上之證明，須於通常一般之人均不致有所懷疑，而
    得確信其為真實之程度者，始得據為有罪之認定，倘其證明
    尚未達到此一程度，而有合理之懷疑存在而無從使事實審法
    院得有罪之確信時，即應由法院諭知被告無罪之判決（最高
    法院76年台上字第4986號判決意旨參照）。又按被害人係被
    告以外之人，就被害經過所為之陳述，本質上固屬證人，然
    其目的在於使被告受刑事訴追處罰，與被告處於絕對相反之
    立場，所為陳述不免未盡實在或有所偏頗，其證明力顯較與
    被告無利害關係之一般證人之陳述為薄弱，為免過於偏重被
    害人之指證，有害於真實發現及被告人權保障，基於刑事訴
    訟法推定被告無罪及嚴格證明法則，被害人陳述與被告自白
    之證明力類同，均應有所限制。亦即被害人之陳述不得作為
    有罪判決之唯一證據，須其陳述並無瑕疵，且就其他方面調
    查，有補強證據證明確與事實相符，始得採為被告論罪科刑
    之基礎。所謂無瑕疵，係指被害人所為不利於被告之陳述，
    與社會上之一般生活經驗或卷附其他客觀事證，並無矛盾而
    言。又所稱補強證據，固不以證明犯罪構成要件之全部事實
    為必要，但以與被害人指述具有相當之關聯性為前提，並與
    被害人之指證相互印證，綜合判斷，已達於使一般之人均不
    致有所懷疑，而得確信其為真實之程度而言（最高法院101
    年度台上字第6576號、104年度台上字第715號判決意旨參照
    ）。
三、公訴意旨認被告涉有上開罪嫌，無非係以證人即告訴人之證
    述、國軍高雄總醫院左營分院附設民眾診療服務處診斷證明
    書（下稱系爭診斷證明書）、員警職務報告、現場照片等件
    為其主要論據。訊據被告固坦承其有於上開時間、地點與告
    訴人發生口角爭執之事實，惟堅詞否認有何傷害之犯行，辯
    稱：當天告訴人拍打趙嘴琴住處大門之聲響過大，把我吵醒
    ，我就打開門叫告訴人不要吵了，現在已經半夜了，告訴人
    要我幫忙跟趙嘴琴討錢，否則就要告死我，後來我就進門了
    ，直到員警到場敲我門我才出來，我與告訴人只有發生口角
    爭執，沒有肢體衝突，我沒有傷害告訴人等語。
　㈠經查，告訴人於上開時、地拍打被告隔壁鄰居之大門，致被
    告不滿而與告訴人發生口角爭執，嗣經告訴人報警處理並前
    去就醫，取得系爭診斷證明書載明告訴人受有背部疼痛之傷
    害等事實，業據被告於警詢、偵查及審理中供承在卷（警卷
    第2頁至第4頁；偵卷第19頁至第20頁；審訴卷第37頁至第43
    頁；院卷第51頁至第57頁、第125頁至第132頁），經核與證
    人即告訴人於警詢及偵查中之證詞大致相符（警卷第5頁至
    第7頁；偵卷第19頁至第20頁），並有國軍高雄總醫院左營
    分院附設民眾診療服務處診斷證明書、高雄市政府警察局左
    營分局左營派出所員警職務報告、現場照片各1份在卷可稽
    （警卷第1頁、第16頁、第18頁至第19頁），是此部分之事
    實堪以認定。
　㈡證人即告訴人固於警詢中證稱：被告用右腳踢我、推倒我，
    並稱要讓我頭破掉、讓我死掉，造成我背部疼痛等語（警卷
    第6頁至第7頁），並提出系爭診斷證明書上載明其受有「背
    部疼痛」之傷害為證（警卷第16頁），惟觀諸系爭診斷證明
    書之「症狀」欄位，僅載明「告訴人自述被人推倒，背部疼
    痛」，於「診斷」欄位亦僅載明「背痛（無明顯外傷）」；
    復經本院函詢國軍高雄總醫院左營分院，其函覆：告訴人就
    診時並無拍攝檢傷照片，且診斷證明書上所載「背部疼痛」
    之傷勢為告訴人主觀感受之主訴，並非醫師經醫學檢驗後診
    斷之結果，告訴人外觀並無明顯傷口乙節，有該院111年4月
    27日雄左民診字第1110003873號函1份在卷可參（院卷第37
    頁至第39頁），可徵醫師僅係依據告訴人主觀感受填載診斷
    證明書之傷勢。
　㈢再依救護人員案發時填載之救護紀錄表（院卷第86頁），其
    於「現場狀況」欄位中雖勾選告訴人受有「背部外傷」，惟
    於備註欄中載明「患者（即告訴人）自述遭人推倒致腰部疼
    痛，救護員到場時患者意識清楚，詢問TOCC（即旅遊史、職
    業史、接觸史、群聚史）無異常」等語；嗣經本院電聯現場
    救護人員，其表示：依照我們的SOP，患者說他的傷勢是什
    麼，我們就會記錄什麼，不會特別去查看患者是否確實有該
    傷勢等語，有本院辦理刑事電話記錄查詢表1份在卷可考（
    院卷第97頁），足徵救護人員並未實際檢視告訴人所受傷勢
    究竟為何，即逕依告訴人之主觀感受填載「背部外傷」之救
    護紀錄，此外，該救護紀錄表並未載明告訴人受有其他傷勢
    ，從而，不論是系爭診斷證明書或救護紀錄表，性質上均與
    告訴人之片面指述無異，揆諸上述判決意旨，當無從作為告
    訴人證述之補強證據。
　㈣佐以員警到場處理時，僅見告訴人坐在椅子上，初步觀察無
    明顯外傷，斯時被告已進入其住處，故員警並未見聞被告與
    告訴人發生衝突，又經員警查訪謝嘴琴之住處，發現無人居
    住，而周邊鄰居均已熄燈休息，員警事後探訪亦無人聽聞或
    看見有爭執事件發生等情，有高雄市政府警察局左營分局左
    營派出所111年5月4日高市警左分偵字第11171490200號函、
    111年8月10日高市警左分偵字第11172806700號函及員警之
    職務報告各1份在卷可憑（警卷第1頁；院卷第59頁至第65頁
    、第87頁至第89頁），此亦可由證人即告訴人於警詢中證稱
    ：案發時沒有其他人看到我與被告發生衝突等語即明（警卷
    第7頁），可認現場除被告及告訴人外，並無第三人目睹告
    訴人受傷害之過程，自無從以他人客觀中立之證述補強告訴
    人之證述。
　㈤衡以證人即告訴人於警詢中自承：我不認識被告，跟他也沒
    有任何仇恨或債務糾紛等語（警卷第7頁），顯見被告與告
    訴人原係素昧平生之人，2人間並無重大嫌隙，殊難想像被
    告會僅因不滿半夜遭人吵醒，即以腳踢、推倒之方式傷害告
    訴人，並對告訴人恫稱要讓其頭破掉、讓其死掉，是告訴人
    之證詞能否採信，已值懷疑。加以告訴人提起本案告訴後，
    於警詢、偵查及審理中均數度表示要向被告求償10萬元等語
    （警卷第7頁；偵卷第20頁；院卷第69頁），更於刑事附帶
    民事訴訟中向被告索賠50萬元等情，有刑事附帶民事訴訟起
    訴狀1份附卷可佐；又在本案審理中提出其於110年12月17日
    之驗傷診斷書（審訴卷第45頁），欲主張被告之傷害行為嗣
    後導致其受有胸椎第十二節壓迫性骨折之傷勢，惟該驗傷診
    斷書與案發時相隔約4月，早已無法排除該傷勢係他因所致
    ，況以告訴人案發時僅主訴背部疼痛之傷勢，亦難想像該傷
    勢日後將演變為壓迫性骨折，由此可知，告訴人不僅對被告
    索賠數額非低，甚有提出與本案無關之驗傷診斷書誇大渲染
    其傷勢之情事，是告訴人證述之憑信性顯然較低，自不得以
    其陳述作為有罪判決之唯一證據，且卷內亦無其他積極證據
    得以作為被告傷害犯行之佐證，而無從認定被告有傷害之犯
    行。
四、綜上所述，檢察官認被告涉嫌上開犯行所憑之證據，尚未達
    於通常一般之人均不致有所懷疑，而得確信其為真實之程度
    ，依刑事訴訟制度「倘有懷疑，即從被告之利益為解釋」、
    「被告應被推定為無罪」之原則，即難據以為被告不利之認
    定。本案檢察官既不能證明被告犯罪，依首開說明，應為被
    告無罪之諭知。
據上論斷，依刑事訴訟法第301條第1項，判決如主文。
本案經檢察官靳隆坤偵查起訴，檢察官陳盈辰、李門騫到庭執行
職務。
中　　華　　民　　國　　111 　年　　11　　月　　21　　日
                  刑事第二庭    審判長法　官  黃右萱
                                      法  官  王奕華
                                      法  官  楊凱婷
以上正本證明與原本無異。
如不服本判決應於收受送達後20日內向本院提出上訴書狀，並應
敘述具體理由；如未敘述上訴理由者，應於上訴期間屆滿後20日
內向本院補提理由書（均須按他造當事人之人數附繕本）「切勿
逕送上級法院」。
中　　華　　民　　國　　111 　年　　11　　月　　21　　日
　　　　　　　　　　　　　　　　　    書記官  許雅如